臺灣臺中地方法院刑事判決　　　　　　　　　　　　　　九十年度自字第八四四號
　　自　訴　人　乙○○
　　被　　　告　甲○○
　　　　　　　　丙○○
右列被告因詐欺案件，經自訴人提起自訴，本院判決如左：
    主  文
甲○○、丙○○均無罪。
    理  由
一、自訴意旨略以：被告甲○○、丙○○夫妻明知其等財力不佳，仍向自訴人偽稱其
    等所經營之威士麥服飾開發有限公司（下稱威士麥公司）臨時需要資金週轉，而
    自民國八十五年九月間起至同年十二月間止，陸續共同向自訴人借款多次，共計
    積欠自訴人新臺幣（下同）五十七萬六千四百元，惟嗣其等為還款而交付自訴人
    之二紙支票均未能兌現，且迭經催討未果，自訴人始知受騙。因認被告二人涉犯
    有刑法第三百三十九條第一項之詐欺取財罪嫌云云。
二、按犯罪事實應依證據認定之，無證據不得推定其犯罪事實，刑事訴訟法第一百五
    十四條定有明文。次按刑法第三百三十九條第一項詐欺罪之成立，以意圖為自己
    或第三人不法所有，以詐術使人將本人或第三人之物交付為要件。所謂以詐術使
    人交付，必須被詐欺人因其詐術而陷於錯誤，若其所用方法不能認為詐術，亦不
    致使人陷於錯誤，即不構成該罪，最高法院四十六年台上字第二六０號分別著有
    判例可參。又民事債務當事人間，若有未依債務本旨履行給付之情形，在一般社
    會經驗上，原因非止於一端，或因不可歸責之事由無法給付，或因合法對他造主
    張抗辯而拒絕給付，甚至債之關係成立後，始行惡意遲延給付，皆有可能，非必
    出於自始無意給付之財產犯罪一端，要難單純以債務不履行之狀態，遽認被告自
    始有詐欺之故意。
三、訊據被告甲○○、丙○○固不諱言確有自八十五年九月間起迄同年十二月間止陸
    續向自訴人調借多筆現金等情，惟均堅決否認有何詐欺之犯行，辯稱：被告夫妻
    二人所經營之威士麥公司於八十四年十月五日，在臺中市第一信用合作社西屯分
    社（下稱一信西屯分社，現已改為合作金庫銀行逢甲分行）所申設之支票存款帳
    戶開戶作業，係由時任該社職員之自訴人所親自辦理，嗣威士麥公司因經營不善
    而於八十五年六月間遭金融機構列為票據拒絕往來戶，被告二人因資金週轉困難
    ，始經由一信西屯分社經理林順益之介紹，自八十五年九月間起，以個人名義陸
    續向自訴人借款約十筆，其中前七筆借款均有還本付息，末三筆借款因無力償還
    ，始付息續借。又其等交予自訴人抵債之支票係自客戶處所收取之客票，並不知
    後來會無法兌現，其等並無詐欺之意圖等語。經查：
（一）被告二人自八十五年九月間起至同年十二月間止，陸續共同向自訴人借款多次
      ，共計積欠自訴人五十七萬六千四百元，嗣其等為還款而交付自訴人之二紙支
      票均未能兌現等情，業據自訴人於本院調查、審理時指述甚詳，並為被告二人
      所自承，復有本票三紙、支票二紙及退票單一份等件影本在卷可憑，可徵被告
      二人積欠自訴人借款未還之事實應堪認定。
（二）關於本件當事人間之借貸詳情，被告二人業提出借款及利息交付明細表一紙為
      證，經核該明細表紀錄內容具體明確，所載借款期間與前述兩造所稱相符，而
      自訴人則自始均未明確指述本件兩造間詳細借款筆數及其間還款、付息情形，
      亦未能提出相關記載文件供本院查核，且於本院九十一年八月二十八日調查時
      復自承：「大致上借還款的情形如同前開被告提出之借款及利息交付明細表」
      ，另於本院審理時亦陳稱：「被告的確有陸續付我借款利息」等語，是前開借
      款及利息交付明細表內容堪信屬實，則由該表所載兩造間借還款情形以觀，其
      中多筆借款均有清償本息，雖自訴人於本院審理時指稱：「本金是一直累積下
      來」云云，惟此非但與前開借款及利息交付明細表所載內容不符，況依該表僅
      八十五年十二月二十七日、十二月三十日、十二月三十一日之三筆借款總額即
      達五十五萬元，若謂被告等從未清償本金，則累欠金額當遠逾自訴人所稱之五
      十七萬六千四百元，是被告二人辯稱其等係陸續向自訴人借款多筆，除末三筆
      借款無力清償外，其餘之前各筆借款均有還本付息等語經核有據，則衡諸常情
      ，被告二人於向自訴人告貸之初，若即存有惡意倒債之意圖，其等又何需陸續
      清償多筆借款本息？又關於被告丙○○所經營之威士麥公司，於八十四年十月
      五日，在一信西屯分社申設支票存款帳戶之開戶手續查核人，即時任該社職員
      之自訴人，且其在支票存款開戶申請資料調查表其他事項及查核人員審查意見
      欄中載明「申請人從事服飾開發，為一新興之行業，配合在遊樂區結合休閒玩
      賞之多元目標。預期有助本社之業務推展，擬請准予開戶」等內容，此有合作
      金庫銀行逢甲分行九十一年五月二十一日合金逢甲字第○九一○○○三三號函
      併附件可稽，則以自訴人既身為金融從業人員，且親自辦理被告丙○○所營公
      司之支票存款開戶申請查核作業並為具體審查內容之記載，另其於本院九十一
      年五月一日調查時復自承：「當初林順益介紹我借錢給被告二人，並說『被告
      二人欠錢需要週轉』」等語綜觀之，均足徵自訴人於借錢予被告二人之初，對
      被告二人已知之甚詳，並基於幫助之情而為之，故被告二人於借款之初，應並
      未對自訴人為任何之詐術。
（三）至於本件借款時機，雖在被告丙○○所營威士麥公司於八十五年六月間遭金融
      機構列為票據拒絕往來戶之後，然依一般社會經驗，常人若非所營事業資金週
      轉困難，又豈有轉向他人告貸之理？自訴人對此當亦有所認知。再被告二人為
      還款而交付自訴人之二紙支票雖均未能兌現，惟該二紙支票之發票人均非被告
      二人，且其中票據號碼為ＡＦ0000000號支票之退票原因，係因存款不
      足，此有卷附之苗栗縣票據交換所存款不足退票單一份可資佐憑，是查被告二
      人尚無明知無資力而濫行發票或非法盜用他人票據之舉，從而難謂被告二人於
      轉讓前開支票予自訴人充為借款擔保時，即已預知將來無法兌現，更難僅因被
      告二人事後無法支付借款或退票，即推論其等於借款之初有何詐欺之犯意。參
      以被告二人事後已與自訴人就本件借款紛爭達成和解，有卷附和解書一紙為證
      ，益徵被告二人借款之初當無向自訴人詐財之意。
四、綜上所述，被告二人於借款之初，既未對自訴人為任何之詐術，而自訴人又係基
    於助其週轉之情而借款予被告二人，則被告二人於借款之初自無詐欺可言，即難
    僅以借款後發生債信違反之客觀事態，而推定債務人即被告二人原有詐欺取財之
    犯意。至於被告二人於借款之後，發生財務困難而週轉不靈致無法履行給付之義
    務，核屬民事債務不履行之求償問題，自應由自訴人另循民事途逕解決。此外，
    復查無其他積極證據足資證明被告二人有何詐欺犯行，既不能證明被告二人犯罪
    ，自應均為無罪之諭知。
據上論斷，應依刑事訴訟法第三百四十三條、第三百零一條第一項，判決如主文。
中      華      民      國      九十一    年      十    月    十一      日
                         臺灣臺中地方法院刑事第二庭
                             審判長法  官    張  智  雄
                                   法  官    陳  如  玲
                                   法  官    蔡  建  興
右正本證明與原本無異。
如不服本判決，應於判決送達後十日內向本院提出上訴狀，上訴於臺灣高等法院臺中
分院( 須附繕本 )。
                                   書記官
中      華      民      國      九十一    年      十    月    十一      日
